臺灣臺南地方法院民事判決　　　　　　　94年度勞訴字第24號
原　　　告　甲○○
訴訟代理人　陳明義律師
被　　　告　陳美玲即宏峻實業社
訴訟代理人　李慧千律師
上列當事人間請求侵權行為損害賠償事件，經本院於民國94年11
月1日言詞辯論終結，判決如下：
    主  文
被告應給付原告新台幣伍拾柒萬壹仟柒佰肆拾貳元，及自民國九
十四年六月七日起至清償日止，按年息百分之五計算之利息。
原告其餘之訴駁回。
訴訟費用由被告負擔十分之九，餘由原告負擔。
本判決第一項於原告以新台幣壹拾玖萬壹仟元為被告供擔保後，
得假執行。但被告如於執行標的物拍賣、變賣前，以新台幣伍拾
柒萬壹仟柒佰肆拾貳元為原告預供擔保後，得免為假執行。
原告其餘假執行之聲請駁回。
    事  實
甲、原告方面：
一、聲明：求為判決：
   1、被告應給付原告新台幣（下同）617,700元及自起訴狀繕
      本送達之翌日（民國94年6月7日）起至清償日止按年息百
      分之5計算之利息。
   2、原告願供擔保請准宣告假執行。
二、陳述：
   1、緣原告於民國89年6月5日受雇於被告經營之宏峻實業社，
      擔任車床工，每日薪資1,050元，詎被告自89年6月5日起
      以原告為被保險人向勞工保險局投保時，竟將原告每月薪
      資以多報少即以16,500元投保，原告於93年10月31日退職
      ，向勞工保險局申請老年給付才發現被告以上開薪資給原
      告投保，按原告自65年4月30日參加勞工保險，於93年10
      月31日退休退保，投保年資有22年又106日，依勞工保險
      條例第58條、第59條規定應發給29個月薪資（每月月薪
      31,500元計算）基數之老年給付即913,500元，由於被告
      僅以16,500元投保，致勞工保險局僅發給原告478,500元
      ，使原告損失435,000元，此損失依勞工保險條例第72條
      第2項規定，應由被告負責賠償。
   2、按每一星期之星期六及星期日為國定之休假日，原告自89
　    年間進入被告宏峻實業社服務迄93年間退職，每星期僅星
      期日休假，星期六均照常工作，被告不給員工休假，又依
      勞動基準法第39條規定加倍發給工資，計有151日，以每
      日工資1,050元計算，共158,550元元工資被告沒發給原告
      ，又原告在被告宏峻實業社工作4年4個月多，被告均不依
      勞動基準法規定給予原告特別休假，依勞動基準法第38條
      第1款、第2款規定，原告共有23日特別休假未休，依同法
      第39條規定被告應發給原告24,150元休假日工作之加倍工
      資。
   3、上列兩項合計617,700元被告應給付原告，為此爰依勞工
      保險條例第72條第2項、勞動基準法第38、39條等規定，
      求為判決如聲明所示，原告並願供擔保以代釋明請准宣告
      假執行。
   4、星期六未休假應加倍發給工資共158,550元。計算式為：
      星期六未休假共151日
　    民國90年有39日－1050×39＝40950元
　    民國91年有39日－105Ox39＝40950元
　    民國92年有39日－105Ox39＝40950元
　    民國93年有34日－1050×34＝35700元
　    40950元+40950元+40950元+35700元＝158550元
   5、原告絕無同意被告以每月薪資16,500元，向勞工保險局為
      原告投保勞工保險，亦不知情，被告從無催促原告要提高
      投保金額之事。
　   A、依勞工保險條例第10條第1項規定各投保單位應為其所屬
        勞工，辦理投保手續及其他有關保險事務，同條例第14
        條及其施行細則第32條規定，勞工投保薪資應按其全月
        薪資總額，以勞動基準法第2條第3款規定之工資為準，
        再依「勞工保險投保薪資分級表規定等級之金額填報」
        ，此係強制規定，不能以勞僱合意之方式決定勞保投保
        金額。
     B、原告退休向勞工保險局申請老年給付，經核定為
        478,500元，原告至為驚異，對於少領老年給付金，原
        告立即舉證明事實向勞工保險局陳情，經勞工保險局函
        復，原告才知被告將投保薪資金額以多報少。
三、證據：提出薪資袋影本2紙、原告勞工保險投保資料表影本3
    紙、89年至93年每月星期六休假表一份、勞工保險局函文影
    本2份等文件為證。
乙、被告方面：
一、聲明：求為判決：
   1、原告之訴駁回。
   2、被告願供擔保，請免為假執行之宣告。
二、陳述：
   1、查原告自89年6月受雇於被告後，因原告熱衷賭六合彩，
      在外積欠眾多債務，要求被告薪資所得不要報太高，因
      此被告才以新台幣16,500元作為投保勞保之憑準，係屬兩
      造合意之結果，原告事後竟推諉事先不知情，伊係申請退
      休時才知情，顯係臨訟捏詞。蓋原告每月均會收到薪資袋
      ，薪資袋上都有其勞工保險之自負額，被告工作了22年之
      久，換了12個工作，應對勞工保險自負額知之甚捻，被告
      每月扣伊125元之勞工保險自負額，原告應知保險額度為
      何。被告每年也均會發給綜合所得扣繳憑單，且於92年間
      ，被告即多次親自或請公司會計提醒原告已屆退休年齡，
      是否不要再以16,500元投保，惟原告均不置理。原告豈能
      於事後反告被告應就其僅投保16,500元為基準之差額負損
      害賠償責任。原告之舉動顯然違背誠信原則。
   2、次查，原告之薪資係以日薪1,050元計算，此從原告提出
      之薪資袋即可證明被告所言屬實。如原告所提出91年11月
      份薪資可知，原告於11月份工作24日，日薪1050元，被告
      除給24日之日薪外，更加發勞基法第36條所規定之假日薪
      資及原告之加班費。按勞工每日正常工作時間不得超過8
      小時，每2週工作總時數不得超過84小時，法有明文。事
      業單位因業務或工作特性需要，每日工作時間、例假、休
      假等事宜得依勞動基準法第30條或第30-1（變形工時）條
      及第36條（每7日中至少應有一日之休息作為例假）、第
      37條（紀念日）之規定，於勞動契約中約定之。被告於公
      務機關改制週休二日以後，仍維持原本工作型態並未配合
      公務機關週休二日，被告仍維持每日工作8時，每週工作
      48 小時，遇到勞動基準法施行細則第23條所規定之假日
      ，被告均放假一日，則其休假日並無減少。原告主張被告
      未依法週休二日顯有誤會。
   3、勞動基準法修訂第30條關於每二週工作總時數不得超過84
  　　小時之施行日期，係民國90年1月1日起實施。又，每週42
      工時，週一至週五僅工作五天計40工時，週六仍應工作2
      工時，原告若工作8小時，被告應加發6小時工資，非整天
      工資。依此，原告於週六加班之工資計算如下：
     A、90年份共有51個週六，原告加班6小時之週六有49天，
        加班4小時之週六有1天，加班2小時之週六有1天，共計
        加班300小時（（49×6）＋4＋2＝300），以一天8小時
        日薪1050元計，原告該年度可領取之週六加班費應為
        39,375元。
     B、91年份共計有51個週六，原告加班6小時之週六有46天
        ，加班3小時之週六有1天，加班2小時之週六有2天，共
        計加班283小時（（46×6）＋3＋（2×2）＝283），以
        一天8小時日薪1050元計，原告該年度可領取之週六加
        班費應為37,143元。
     C、92年份共計有50個週六，原告加班6小時之週六有33天
        ，加班5小時之週六有4天，加班4小時之週六有2天，加
        班3小時之週六有5天，共計加班241小時（（33×6）＋
        （4×5）＋（2×4）＋（5×3）＝241），以一天8小時
        日薪1050元計，原告該年度可領取之週六加班費應為
        31,631元。
     D、93年份共計有44個週六，原告加班6小時之週六有37天
        ，加班5小時之週六有2天，加班4小時之週六有1天，加
        班2小時之週六有1個，共計加班238小時（（37×6）＋
        （2×5）＋4＋2＝238），以一天8小時日薪1050元計，
        原告該年度可領取之週六加班費應為31,237元。
   4、原告請求特別休假部分，90年春節，被告共休7日之假期
      ，依勞動基準法施行細則第23條之規定，春節及除夕共應
      放假4天，被告與原告協調多休1天，該日應扣除，91年春
      節，被告共休8日之假期，被告與原告協調多休1天，該日
    　應扣除，92年及93年亦係多修一日，則應扣除4日。另原
      告90年9月24日休假半天、90年11月7日休假半天、91年1
      月19日休假半天、91年7月11日休假半天、92年12月9日
      休假一天、93年2月5日休假半天、93年8月9日休假半天、
      則原告可請求之特別休假僅23日，以原告日薪為1,050元
      計，則原告可請求之金額為24,150元。
   5、查原告之投保薪資，以16,500元作為投保勞保之基準，被
      告主張為兩造合意之結果，原告於事後反告被告應就其僅
      投保16,500元為基準之差額負損害賠償責任，顯然違背誠
      信原則。退萬步言，即便原告以16,500元作為投保勞保之
      基準非基於兩造合意之結果，原告亦不得推諉伊完全不知
      情，蓋原告每月均會收到薪資袋，薪資袋上都有其勞工保
      險之自負額，原告工作了22年之久，換了12個工作，應對
      勞工保險自負額知之甚捻，被告每月扣伊125元之勞工保
      險自負額，原告應知保險額度為何。且於92年間，被告即
      多次親自或請公司會計提醒原告已屆退休年齡，是否願意
      提高保險級數，亦即原告之自負額由原來之215元調高至
      414元，惟原告因花費過鉅，每月借支幾乎均已超過該月
      份薪資，竟連提高200元之保費均不願意。原告既漠視其
      權益，則對於老年給付之損害顯係與有過失，原告請求被
      告應負全部之損害賠償責任，顯有違誠信原則。
三、證據：提出原告於90年至93年間任職於被告之出勤表影本一
    份、總統府公報電子文一份、91年至93年之年曆表影本一份
    、勞工保險投保薪資分級表及保費負擔計算資料一份、原告
    向被告預借薪資紀錄影本一份等文件為證，並聲請訊問證人
    李淑芬、戴群宏。
丙、本院依職權調取原告於勞工保險局及中央健康保險局之投保
    資料；並向勞工保險局函詢原告所請領老年給付之金額及其
    計算方式，並請其檢附原告請領老年給付之相關申請資料過
    院。
    理  由
一、按訴狀送達後，原告不得將原訴變更或追加他訴。但如為擴
    張或減縮應受判決事項之聲明者，不在此限，民事訴訟法第
    255條第1項第3款定有明文。查原告起訴時，係主張因被告
    將其勞保薪資以多報少，致使原告少領478,500元之老年給
    付，且被告未依規定週休二日，則被告應加發原告週六上班
    之薪資為245,300元，此外，原告直至離職時止，共有31日
    之特休假未休，亦得請領工資34,100元，則依勞工保險條例
    第72條第2項、勞動基準法第38、39條等規定，原告自得請
    求被告賠償之，因而聲明求為：被告應給付原告757,900元
    ，及自起訴狀繕本送達翌日起算之法定遲延利息等語；惟嗣
    於本院審理期間，因原告對被告抗辯其薪資為日薪1,050元
    、被告係自90年1月1日實施二週84小時工時制、及原告未休
    之特休假應為23日等情均予是認，因而更正其老年給付之賠
    償為435,000元、週六加班薪資158,550元、特休假工資
    24,150 元，並減縮其聲明為：被告應給付原告617,700元，
    及自起訴狀繕本送達翌日起算之法定遲延利息等語，則核其
    性質，係屬減縮應受判決事項之聲明，揆諸前揭規定，自不
    在禁止之列，合先敘明。
二、原告起訴主張：緣原告於89年6月5日受雇於被告經營之宏峻
    實業社，擔任車床工，每日薪資1,050元，詎被告自89年6月
    5日起以原告為被保險人向勞工保險局投保時，竟將原告每
    月薪資以多報少即以16,500元投保，經原告於93年10月31日
    退職及退保後向勞工保險局申請老年給付時始行知悉，按原
    告自65年4月30日即參加勞工保險，至退保時止投保年資計
    有22年又106日，依勞工保險條例第58條、第59條規定應發
    給29個月薪資（每月月薪31,500元計算）基數之老年給付即
    913,500元，由於被告僅以16,500元投保，致勞工保險局（
    下簡稱勞保局）僅發給原告478,500元，使原告損失435,000
    元，此損失依勞工保險條例第72條第2項規定，自應由被告
    負責賠償；其次，被告自90年1月1日起即應實施二週84小時
    工時制，然原告自89年間進入被告宏峻實業社服務迄93年間
    退職，每週僅週日休息，週六均照常工作，依勞動基準法第
    39 條規定，被告應加倍發給原告假日加班之工資，而原告
    週六加班未休日數計有151日，以每日工資1,050元計算，原
    告共有158,550元之工資得請求被告給付；再者，原告在被
    告宏峻實業社工作4年4個月多，被告均不依勞動基準法規定
    給予原告特別休假，依勞動基準法第38條第1款、第2款規定
    ，原告共有23日特別休假未休，依同法第39條規定，被告亦
    應發給原告24,150元休假日工作之加倍工資。綜此，被告應
    賠償原告老年給付之損害、週六加班工資、特休假未休工資
    等合計為617,700元，為此爰依勞工保險條例第72條第2項、
    勞動基準法第38、39條等規定，訴請被告應給付原告
    617,700元，及自起訴狀繕本送達翌日（94年6月7日）起算
    之法定遲延利息等情。
三、被告則以：原告自89年6月受雇於被告後，因原告熱衷賭六
    合彩，在外積欠眾多債務，而主動要求被告薪資所得不要報
    太高，因此被告才以16,500元作為投保勞保之憑準。且於92
    年間，被告即多次親自或請公司會計提醒原告已屆退休年齡
    ，是否願意提高保險級數，亦即原告之自負額將由原來之
    215 元調高至414元，惟原告因花費過鉅，每月借支幾乎均
    已超過該月份薪資，竟連提高200元之保費均不願意。原告
    既漠視其權益，則對於老年給付之損害顯係與有過失，原告
    請求被告應負全部之損害賠償責任，顯有違誠信原則。其次
    ，被告自90年1月1日起實施二週84小時工時制，雖原告大部
    分於週六曾來加班，然依原告自90年1月間至93年10月離職
    時止之出勤表紀錄，原告逾二週84小時加班之時數應為
    1,062小時，以一天8小時工時之工資1,050元計，原告可請
    領之工資應為139,386元，其主張逾此範圍部分並無依據；
    再者，根據原告之出勤表紀錄及其薪資袋等資料，原告未休
    之特休假應為23日，則其該部分可請領之工資應為24,150元
    等語，資為抗辯。
四、本件經本院整理及調查證據後，兩造對下列事項均無爭執：
   1、原告自89年6月5日起受僱於被告，直至93年10月31日原告
      申請退休離職時止。
   2、原告自受僱被告時起，兩造即約定原告薪資以每日1,050
      元計算，故發薪當月如為30日，原告之月薪即為31,500元
      。惟被告則以原告每月16,500元之薪資等級，為原告向勞
      工保險局投保勞工保險。
   3、被告工廠原為一週48小時工時制，嗣因勞動基準法第30、
      30條之1等規定於89年間修正，調整勞動條件最低標準為
      勞工每二週工作總時數不得超過84小時，並於89年6月28
      日華總一義字第8900158760號總統令公布，應自90年1月1
      日起實施，故被告工廠自斯時起，亦更正為二週84小時工
      時制。
   4、原告至93年10月31日離職時止，計有23日之特休假未休，
      且被告迄至本件言詞辯論終結之際，尚未給付原告前揭特
      休假之薪資。
   5、原告退職後，於93年11月間以其參加保險年資達15年、年
      滿55歲退職，向勞保局請領老年給付，經勞保局核定其退
      職當月前3年之平均月投保薪資為16,500元，應發給29個
      月之老年給付共478,500元，然因原告曾依勞工保險條例
      第67條第1項第4款規定辦理貸款150,000元，及至其申請
      日止之利息144,458元，應從前開原告得請領之老年給付
      中抵銷，故勞保局已於93年11月23日實發334,042元之老
      年給付予原告。
   6、以上事實，有兩造分別提出之原告薪資袋影本二紙、原告
      之勞工保險被保險人投保資料表一份、總統府公報電子文
      一份、原告90年至93年間之出勤表一份、勞保局93年11月
      24日保給老字第09360794630號函影本一份等文件為證，
      並經本院向勞保局函查屬實，有該局94年9月14日保給老
      字第09410204810號函在卷可參，則此等事實自堪信為真
      實。
五、茲兩造有爭執者厥為：
   1、被告將原告薪資以多報少，是否為兩造合意？而原告得否
      依勞保條例第72條第2項請求被告賠償之？其金額為何？
   2、原告任職告其間所為假日加班時數共為若干？原告得否依
      勞基法第39條規定請求被告發給假日加班費？以下分述之
      。
六、按各投保單位應為其所屬勞工辦理投保手續，並應按被保險
    人之月薪資總額，依投保薪資分級表之規定，向保險人申報
    被保險人之薪資。其中勞工投保薪資應按其全月薪資總額，
    以勞動基準法第2條第3款規定（所謂工資，係謂勞工因工作
    而獲得之報酬；包括工資、薪金及按計時、計日、計月、計
    件以現金或實物等方式給付之獎金、津貼及其他任何名義之
    經常性給與均屬之。）之工資為準。而投保單位違背上開規
    定，將投保薪資金額以多報少或以少報多者，自事實發生之
    日起，按其短報或多報之保險費金額，處以二倍罰鍰，並追
    繳其溢領給付金額。勞工因此所受損失，應由投保單位賠償
    之，勞工保險條例第10條第1項、第14條、第72條第2項、勞
    工保險條例施行細則第32條分別定有明文。由是觀之，勞工
    保險投保薪資分級表規定等級之金額填報，係屬強制規定（
    違反時將有勞保條例第72條第2項之處罰），非投保單位或
    被保險人可得自行增減。查原告既屬該條例第6條規定之勞
    工，被告居於雇主地位，自屬為原告參加勞工保險之投保單
    位，惟被告將原告投保薪資金額既以多（每月薪資至少為
    31,500元）報少（申報投保薪資為16,500元）之事實，已如
    前述，則原告自得對其受有老年給付之差額損失，向被告請
    求賠償。惟勞工保險條例第72條第2項但書之規定，性質上
    仍屬損害賠償，依勞工保險條例第1條、民法第217條規定，
    如該損害之發生或擴大，被害人與有過失者，法院仍得減輕
    賠償金額或免除之。為此，被告即抗辯謂：原告之投保薪資
    ，以16,500元作為投保勞保之基準，為兩造僱傭之初合意之
    結果。退萬步言，原告對被告將其薪資以16,500元等級投保
    亦不得推諉完全不知情，蓋原告每月均會收到薪資袋，薪資
    袋上都有其勞工保險之自負額，原告工作了22年之久，換了
    12個工作，應對勞工保險自負額知之甚捻，被告每月扣伊
    125元之勞工保險自負額，原告應知保險額度為何。且原告
    將屆齡退休前一、二年，被告即多次親自或請工廠會計提醒
    原告已屆退休年齡，是否願意提高保險級數，然因原告花費
    過鉅，經常透支薪資，致不願提高保險級數，以免繳交較高
    之自負額，則原告對其老年給付少領之損害與有過失，不得
    請求被告負全部之賠償責任等語，為原告所否認，陳稱：伊
    遲至勞保局核定其老年給付僅478,500元時，至為驚訝，遂
    立即舉證事實項勞保局陳情，經勞保局函覆說明計算方式及
    其查證情形後，伊始知被告將其投保新資金額以多報少等語
    ，並提出勞保局93年11月24日、94年4月7日函文二份為證，
    本院查：
   1、證人即被告宏峻實業社之實際負責人戴群宏於本院審理時
      證稱：伊僱用原告後，約定按日薪1,050元計算，至於申
      報原告勞保薪資時，就直接以勞保投保最低薪資為原告投
      保勞工保險，這是伊自己決定的，當時最低投保薪資即為
      16,500元等語（見本院94年10月4日言詞辯論筆錄）；另
      證人即被告之會計李淑芬亦證稱：原告進入公司之初，以
      16,500元之薪資向勞保局投保之事，是老闆（戴群宏）要
      求伊這樣申報的，但他們之間的協調過程伊不清楚‧‧‧
      老闆從來沒有指示伊去提高原告的投保薪資，但伊知道原
      告投保的薪資與他實際領取的薪資不同等級等語（見本院
      94年8月3日言詞辯論筆錄），由是觀之，原告投保薪資之
      等級係由被告片面決定，並無原告置喙之餘地。縱認原告
      於受僱後不久即可從薪資袋上所載扣減之自負額、年終領
      取之扣繳憑單等資料，而有可能知悉被告係以上開投保薪
      資級數為其投保勞工保險，然依勞工保險條例第15條第1
      項規定之勞保保費負擔方式，勞工係負擔百分之20，政府
      百分之10，其餘均由投保單位即雇主負擔（職災保險費並
      由投保單位全額負擔），則雇主究竟以何項投保薪資等級
      為員工投保，衝擊較鉅者反而是雇主，員工所增加之負擔
      尚屬次要，簡言之，如被告提高原告之投保薪資級數，其
      需支付予勞保局之保費負擔，相對於原告所需負擔部分增
      加許多（即被告將原告以16,500元之薪資等級投保時，原
      告所需自負之保費為215元，被告需負擔之保費為1,824
      元；惟被告如以31,800元之薪資等級為原告投保時，原告
      所需自負之保費略增為414元，但被告需負擔之保費則增
      加為3,514元，見被告94年10月17日答辯續狀附件），如
      身為雇主之被告尚且無意願提高員工之投保薪資級數，相
      信身為下屬之原告更無資源要求被告變更其投保薪資級數
      ，參以原告係於已將屆退之五十餘歲年紀，且將近兩年無
      工作之情況下到被告工廠任職（參見原告之勞工保險投保
      資料），應是甚為珍惜此次工作機會，而不至動輒主張權
      利以免遭受解雇命運，乃被告逕以其從薪資袋、扣繳憑單
      等資料而足以推知自己之投保薪資等級為由，主張被告以
      該投保薪資等級為原告投保，雙方均有合致意思表示，原
      告亦不得反於其前開默示之表示云云，實無足取。
   2、次查，證人戴群宏另證稱：「‧‧但到後來，原告即將屆
      齡退休前，我有問原告是否要提高投保薪資，但原告卻說
      他不要，我實際問他的日期我已經不記得，大約是在他退
      休前一、二年，我之所以記得清楚他說不要的原因，是因
      為當時原告經常二、三天就要領薪水，有時作一天就要領
      當天的薪水，他怕如果提高投保薪資，月底要繳勞健保的
      費用就會相對提高，他就會沒有錢去繳，他甚至還會預借
      薪資，直到現在他仍然有欠被告款項。我詢問原告是否提
      高投保薪資的部分，總共詢問了二、三次，也有請工廠的
      會計去問他，但他一直以他沒有多餘的錢可以繳當月份勞
      健保費用為由，不願意提高。」等語（見本院94年10月4
      日言詞辯論筆錄）；又證人李淑芬亦證稱：「直到91年底
      、92年初，被告實業社之老闆戴群宏有告訴我說，他向原
      告說因他已快屆退休年齡，因退休金以退休前三年之薪資
      計算，問他是否要提高勞保投保薪資的數額，但因為原告
      都沒有反應，要我再問原告一次，我就在92年春節前後期
      間，也是這樣問原告，要他提高薪資投保額度，原告還是
      沒有反應，也沒有說好或不好，因此我們就沒有提高他的
      投保薪資。」等語（見本院94年8月3日言詞辯論筆錄），
      雖原告否認上開證人之證述情節，並稱彼二證人與被告存
      有利害關係，渠證言有迴護被告之嫌，然查，原告自90年
      12月間起至93年10月間，即經常向被告借支薪資或借款等
      情，有被告提出原告並無爭執之員工預借薪資紀錄影本一
      冊在卷可證，且原告於起訴時自行提出之薪資袋影本，亦
      顯示原告每月實領之薪資總額於扣抵其先前已向被告預支
      者後，已所剩無幾，甚且還有透支之情形，復有上開薪資
      袋影本二紙附卷可佐，則原告於扣除其215元保費後之實
      領薪資，尚且不敷其使用，因而證人證稱原告無意增加其
      薪資扣減額度一節，應堪採信。依此，被告遲至92年初，
      已向原告表達其欲提高原告投保薪資級數之意願，然因原
      告眼前之現金需求殷重，而無暇顧及當時尚未發生之退休
      或老年給付權益，致不欲改變其現有保費額度，則原告事
      後未能按其實際薪資所得等級（即其月投保薪資額度應為
      第16級之31,800元）請領老年給付，自屬與有過失。
   3、再按被保險人請領老年給付者，其保險年資合計每滿1年
      按其平均月投保薪資，發給1個月老年給付；其保險年資
      合計超過15年者，其超過部分，每滿1年發給2個月老年給
      付。但最高以45個月為限，滿半年者以1年計，勞工保險
      條例第59條定有明文；又老年給付按被保險人退休之當月
      起前3年之平均月投保薪資計算，復為勞工保險條例第19
      條第2項中段所明定。而原告係38年9月30日生，自65年4
      月30日起斷續加保至93年10月31日退職時，年齡滿55歲，
      保險年資和計有22年又106日，依前揭條例規定，原告得
      請領之老年給付為29個月之平均月投保薪資（參卷附勞保
      局94年9月14日保給老字第09410204810號函）。依此，被
      告如於原告89年6月5日任職被告之初，即以其每月薪資所
      得31,500元申報其勞工保險第16級之月投保薪資31,800元
      ，則原告退職當月前3年之平均月投保薪資應為31,800元
      ，依前揭條例規定，原告可請領29個月之老年給付應為
      922,200元，惟原告經勞保局核定給予之老年給付僅為
      478,500元，致原告受有少領老年給付443,700元之損害，
      依前揭勞工保險條例第72條第2項但書規定，原告當得請
      求被告賠償之。但因被告抗辯原告就其前開所受損害之發
      生或擴大與有過失一節，亦堪採信，本院審酌原告任職之
      初所申報之投保薪資16,500元係由被告所決定，且被告本
      應就原告之勞工保險費用負擔較大責任（百分之70），雖
      被告於原告任職二、三年後有意願提高原告之投保薪資，
      但因原告無意調高自負額而作罷，惟原告應負擔保費之比
      例尚微，縱有調整，其影響原告老年給付之平均月投保薪
      資之計算結構有限，認原告應負擔百分之8，即35,496元
      之損害尚屬適當。從而，原告得請求被告賠償其老年給付
      之損害應為408,204元。
七、末按勞動基準法第37條所定之休假及第38條所定之特別休假
    ，工資應由雇主照給，而雇主經徵得勞工同意於休假日工作
    者，工資應加倍發給，亦為勞動基準法第39條所明定。經查
    ，原告自89年6月5日任職被告工廠，直至93年10月31日離職
    時止，計有23日之特休假未休一節，然被告僅發給原告特休
    假當日上班之工資，迄今尚未補發特休假未休之加倍薪資一
    節，已如前述，揆諸前揭規定，並以原告日薪為1,050元計
    ，原告請求被告應加給特休假未休之工資24,150元（計算方
    式：1050×23＝24150），自屬有據；又被告工廠原為一週
    48小時工時制，嗣於90年1月1日起，更正為二週84小時工時
    制等情，復如前述，惟原告仍大多數維持週六繼續上全日班
    之模式，則原告就其週六加班時數逾二週84小時部分，亦得
    依前揭勞工保險條例第39條規定，請求被告加倍發給工資。
    然查，原告自90年1月間至93年10月離職時止，其週六加班
    逾二週84小時之時數，總計為1,062小時（90年份共有51 個
    週六，原告加班6小時之週六有49天，加班4小時之週六有1
    天，加班2小時之週六有1天，共計加班300小時（（49×6）
    ＋4＋2＝300）；91年份共計有51個週六，原告加班6小時之
    週六有46天，加班3小時之週六有1天，加班2小時之週六有2
    天，共計加班283小時（（46×6）＋3＋（2×2）＝283）；
    92年份共計有50個週六，原告加班6小時之週六有33 天，加
    班5小時之週六有4天，加班4小時之週六有2天，加班3小時
    之週六有5天，共計加班241小時（（33×6）＋（4×5）＋
    （2×4）＋（5×3）＝241）；93年份共計有44個週六，原
    告加班6小時之週六有37天，加班5小時之週六有2天，加班4
    小時之週六有1天，加班2小時之週六有1個，共計加班238小
    時（（37×6）＋（2×5）＋4＋2＝238），計算方式：300
    ＋283＋241＋238＝1062）等情，有被告提出原告無爭執之
    原告出勤表紀錄一份在卷可證，雖原告陳稱其週六加班日數
    計有151日（合計達1,208小時）等語，但未舉證以實其說，
    自應以被告前揭依據原告出勤紀錄所為之加班時數計算較為
    可採。依此，以一天8小時工時之工資1,050元計，原告可請
    領之週六加班工資應為139,388元（計算方式：1062/8×
    1050 ＝139388，元以下四捨五入）。
八、綜上所述，原告基於勞工保險條例第72條第2項但書、勞動
    基準法第39條等規定，請求被告應賠償原告老年給付之損害
    408,204元、週六加班工資139,388元、特休假未休工資
    24,150元等合計為571,742元，及自起訴狀繕本送達翌日（
    94年6月7日）起算之法定遲延利息等情，為有理由，應予准
    許，逾此範圍之請求，則屬無據，不應准許。
九、本件原告勝訴部分，兩造均陳明願供擔保，分別聲請宣告假
    執行及免為假執行，本院經審酌尚無不合，爰分別酌定相當
    擔保金額准許之。至原告敗訴部分，其假執行之聲請，已失
    所附麗，應併予駁回。
十、據上論結，原告之訴為一部有理由，一部無理由，依民事訴
    訟法第79條、第390條第2項、第392條第2、3項，判決如主
    文。
中　　華　　民　　國　　94　　年　　11　　月　　25　　日
                  民事第五庭    法　官　林彥君
以上正本係照原本作成
如對本判決上訴，須於判決送達後20日內向本院提出上訴狀
中　　華　　民　　國　　94　　年　　11　　月　　25　　日
                                書記官　莊淑雅
